【裁判字號】    89,交上易,457
【裁判日期】    890630
【裁判案由】    過失傷害
【裁判全文】
臺灣高等法院臺中分院刑事判決                  八十九年度交上易字第四五七號
    上  訴  人
    即  自訴人  乙○○
    自訴代理人  丙○○
    被      告  甲○○○
右上訴人，因被告過失傷害案件，不服臺灣彰化地方法院，中華民國八十八年十月十
五日第一審判決（八十八年度交自字第二號），提起上訴，本院判決如左：
    主      文
原判決撤銷。
甲○○○因過失傷害人，處有期徒刑肆月，如易科罰金，以參佰元折算壹日。
    事      實
一、甲○○○於民國（下同）八十七年十二月三十一日下午十六時十五分許，駕駛車
    牌號碼ＱＫ－三六六六號自用小客車搭載其友人黃秀鐘，沿彰化縣埔心鄉○○村
    ○○路由北往南（即往永靖鄉方向）行駛，途經埔心鄉○○村○○路一四七號交
    岔路口附近右轉欲進入「誠州大鎮」住宅社區時，應注意轉彎車應讓直行車先行
    ，雖當時路中有停放執行勤務之車輛形成障礙物，然甲○○○於繞越路障後右轉
    時，已可視及右側路旁來車狀況，並無不能注意之情形，竟疏未注意，於右轉彎
    前未充分注意右側靠路邊直行機車駛來之動態，以致右轉時撞及由許旻任（自訴
    人乙○○之子，六十八年六月三日出生）所騎乘，沿中山路由北往南靠右側路邊
    直行之車牌號碼ＫＸＯ－七七六號機車，許旻任因而人車倒地，並受有左脛骨及
    腓骨骨折之傷害，甲○○○於肇事後，即停留於現場，且於有偵查犯罪職權之機
    關尚不知何人為肇事者前，即主動向到場處理之警員表明其係肇事者並陳述肇事
    之經過，自首而接受裁判。
二、案經被害人許旻任之父乙○○提起自訴。
    理      由
一、訊據被告甲○○○，對於在右揭時、地駕車發生事故，致被害人許旻任受傷之事
    實坦承不諱，惟於原審辯稱伊繞過前面停放之車輛後轉彎時並沒有看到來車才轉
    彎，是許旻任機車車速很快才會撞上，伊並無過失云云，於本院則辯稱伊雖有過
    失，但被害人要求賠償金額過高而無法和解，況被害人之傷勢非重云云。惟查：
(一)右揭犯罪事實，業據自訴人指訴綦詳，並據被害人許旻任於原審及本院調查時指
    稱在卷，且有道路交通事故調查報告表一紙、現場照片七幀在卷可資佐證。又被
    害人確因本件車禍受傷，亦有驗傷診斷書、醫療費用清單、收據等件附卷可稽，
    事證巳甚明確。
(二)按汽車行駛至交岔路口時，轉彎車應讓直行車先行，道路交通安全規則第一百零
    二條第一項第六款定有明文。本案肇事路段路中雖停放執行勤務之車輛形成障礙
    物，然被告甲○○○於繞越路障後右轉時，已可視及右側路旁來車狀況，並無不
    能注意之情形，業據證人黃秀鐘於原審到庭結證稱：先偏左繞過擋道車輛再右轉
    ，轉彎有以餘光看到機車等語明確（參見原審卷三七頁背面），且有上開道路交
    通事故調查報告表可證，被告繞過路障後右轉時仍應謹慎採取適當之行動，被告
    於前揭時地駕駛車輛，應注意能注意而不注意上開規定，仍貿然右轉，未充分注
    意右後直行機車駛來之動態以致肇事，被告之行為顯有過失。況本件經送台灣省
    彰化縣區車輛行車事故鑑定委員會鑑定結果，亦持相同看法，有該委員會八十八
    年八月三十一日彰鑑字第八八四二五號鑑定意見書在卷可佐（參見原審卷五二頁
    ），可見被告於原審辯稱伊無過失云云，難以採信。又被告於原審雖聲請傳喚證
    人黃清一、賴木爐、章俊雄、謝淑瑛等人，惟本件事證已臻明確，自無傳喚之必
    要，附此敘明。
(三)經本院再送請臺灣省車輛行車事故覆議鑑定委員會鑑定之結果，亦認「甲○○○
    駕駛自小客車，右轉時未注意右側直行車，為肇事主因。許旻任無肇事因素」，
    此有該會八十九年六月十二日府覆議字第八九０六二三號覆議意見書在卷可稽，
    益見被告確係肇事主因，而被告於原審所辯稱被害人之車速過快云云，並無客觀
    證據可憑，且上開現場圖又不能為被告有利之認定，可見被告上開所辯，不足採
    取，是被告上開過失情事，應堪認定。又被害人確因本件車禍受傷，已如前述，
    則被告之過失行為與被害人之傷害間自具有相當之因果關係。且被害人上開傷勢
    ，尚未構成刑法第十條重傷之要件，有本院函查之伍倫綜合醫院八十九年三月二
    十日員倫字第０一五三號函文附卷可稽，是綜上所述，被告之犯行洵堪認定，自
    應依法論科。
二、核被告所為，係犯刑法第二百八十四條第一項前段之過失傷害罪。且被告於肇事
    後，於有偵查犯罪職權之機關尚不知何人為肇事者前，即主動向警員表明其為肇
    事者及陳述肇事之經過，並接受裁判等情，業據證人即警員陳鐶錫於原審到庭結
    證明確（參見原審卷二七頁背面），核與自首條件相符，應依法減輕其刑。原審
    經審理之結果，認被告罪證明確，予以論科，固非無見。惟查被害人之傷勢是否
    構成重傷之要件，未據原審調查認定，已有未合。又依兩次鑑定之結果，被告均
    係肇事主因，而被害人並無肇事因素，可見被告應負完全之過失責任。被害人復
    因本件車禍而經三次手術，且因而休學在家之情事，業據自訴人陳明在卷，可見
    被害人所受之損害甚鉅，被告距今未能與被害人達成賠償，則原審僅科處被告有
    期徒刑二月，自嫌失出，自訴人執此指摘原判決不當，非無理由，原審亦有上開
    可議，即屬無可維持，應由本院撤銷改判。爰審酌被告之過失程度、對被害人所
    生危害、迄今仍未與被害人達成和解及犯罪後態度等一切情狀，量處如主文第二
    項所示之刑，並諭知易科罰金之折算標準，以示懲儆。
據上論斷，應依刑事訴法第三百六十九條第一項前段、第三百六十四條、第三百四十
三條、第二百九十九條第一項前段，刑法第二百八十四條第一項前段、第六十二條前
段、第四十一條，罰金罰鍰提高標準條例第一條前段、第二條，判決如主文。
中      華      民      國    八十九    年      六      月      三十    日
                                  臺灣高等法院臺中分院刑事第二庭
                                        審判長法  官  羅  禮  政
                                              法  官  江  錫  麟
                                              法  官  蔡  聰  明
右正本證明與原本無異。
不得上訴。
                                              書記官    瑞  芳
中      華      民      國    八十九     年      六       月    三十    日
附錄：本案論罪科刑法條全文
刑法第二百八十四條：
因過失傷害人者，處六月以下有期徒刑、拘役或五百元以下罰金。致重傷者，處一年
以下有期徒刑、拘役或五百元下罰金。
從事業務之人，因業務之過失傷害人者，處一年以下有期徒刑、拘役或一千元以下罰
金。致重傷者，處三年以下有期徒刑、拘役或二千元以下罰金。
                                                                        Ｄ


司法院資訊處製作；財團法人民間司法改革基金會備份。
